【裁判字號】    89,上更(一),68
【裁判日期】    890731
【裁判案由】    違反毒品危害防制條例
【裁判全文】
臺灣高等法院花蓮分院刑事判決                  八十九年度上更(一)字第六八號
    上  訴  人  臺灣花蓮地方法院檢察署檢察官
    被      告  丁○○
    指定辯護人  丙○○
右上訴人因被告丁○○違反毒品危害防制條例案件，不服臺灣花蓮地方法院八十八年
度訴字第一七九號中華民國八十八年八月三日第一審判決 (起訴案號：臺灣花蓮地方
法院檢察署八十八年度偵字第四一四號 )，提起上訴，經最高法院發回更審，本院判
決如左：
    主  文
原判決撤銷。
丁○○連續販賣第二級毒品，處有期徒刑柒年陸月。
販賣毒品所得新台幣壹萬貳仟元沒收，如全部或一部不能沒收時，以其財產抵償之。
    事  實
一、丁○○基於概括之犯意，自民國（下同）八十七年十一月初某日起，至八十八年
    一月六日止，藉電話聯絡之方式，連續在其花蓮縣花蓮市○○路四二○號住處及
    附近，非法販賣第二級毒品安非他命予甲○○四次，其中一次三千元、三次二千
    元作價，販賣予乙○○三次，每一次一小包，均以一千元作價，嗣於八十八年一
    月十五日九時三十分許，經警循線查獲。
二、案經花蓮縣警察局移送臺灣花蓮地方法院檢察署檢察官偵查起訴。
    理  由
一、右揭事實已據證人甲○○及乙○○分別於警訊、偵查、原審調查中及本院調查時
    到庭證述在卷（見警訊卷第三至七頁、偵查卷第九至十頁、原審卷第十六頁至十
    七頁及本院八十九年六月二十二日及七月十日筆錄）。
二、按證人之陳述非重要之部分前後稍有不一時，究竟何者可採，法院仍得本其自由
    心證予以斟酌，非謂一有不符或矛盾，即應認其全部均為不可採信，苟其基本事
    實之陳述，若果與真實性無礙時，則仍非不得予以採信，最高法院七十四年度台
    上字第一五九九號判例可資參照。再按一般經驗法則及論理法則，證人就同一事
    實反覆接受不同司法人員之訊問，證人在各次訊問時，是否均能作精確的陳述，
    與其個人所具備記憶及描述事物之能力有關，甚至與訊問者訊問之方式、態度及
    證人應訊當時之情緒亦有關聯，尤其反覆持續購買安非他命之行為，與一般日常
    生活混雜交錯，有如購買其他一般日常用品時，在記憶上更難免會發生混淆，其
    陳述再透過不同紀錄人員之紀錄，在筆錄的記載上呈現若干差異，實屬無可避免
    ，此乃公眾周知之事實。否則任何一證人故為前後不同之陳述，即令被告倖免法
    網制裁，將失刑罰「罰當其罪，罪當其罰」之教訓及懲儆要旨。
三、查證人甲○○係於八十八年一月七日十一時十分經警持搜索票於其住處查獲安非
    他命二小包、吸管及金飾等物，其於警局初訊時就該二小包安非他命之來源供稱
    係向「小潘」購買，未指明「小潘」究係何人，且對購買之時間、地點、數量、
    價錢均無一述及，警員亦未提供被告或他人之口卡供其指認（見原審卷第二八頁
    所附八十八年一月七日二十時十五分製作之警訊筆錄），惟此乃警員製作筆錄之
    粗略所致。嗣於警局複訊時供稱：自八十七年十二月起至八十八年一月六日止，
    共向丁○○購買安非他命四次，每次交易金額二千至三千元不等，數量一至一點
    五公克，每次交易地點均在丁○○住處，一手交錢，一手交貨，另伊於八十八年
    一月六日二十二時許，在丁○○住處親眼目睹綽號「阿胖」之乙○○拿一千元向
    丁○○購買一小包安非他命等語（見警卷第七頁八十八年一月七日二十一時五十
    分第二次警訊筆錄）。繼於檢察官偵查中供稱：丁○○自八十七年年底起至八十
    八年一月五日或六日止，共販賣安非他命予伊四、五次，每次一小包，價錢二千
    元，數量一公克等語（見偵查卷第九頁反面）。於原審法院審理時供稱：伊共向
    丁○○買過安非他命三、四次，每次約買一、二千元左右，重量約一公克等語（
    見原審卷第十七頁八十八年六月二十五日訊問筆錄）。綜其所述，雖於交易次數
    、價格、重量等，稍有不一，惟其曾向被告購買安非他命之事實，並無以異。本
    院此次更審中，於八十九年六月二十二日，傳喚甲○○到庭結證，並提示前揭筆
    錄，令其詳細對照，仔細作答，據陳：有向丁○○購買安非他命、警察於八十八
    年一月七日下午第一次訊問時，所指販賣安非他命之小潘即是被告丁○○，伊在
    警訊所言均實在，伊有向丁○○買安非他命，亦有看見乙○○向丁○○拿安非他
    命，地點在丁○○之住處，因訊問時間相隔甚久，伊無法記得很清楚每次買的數
    量、價錢，但確有向丁○○買安非他命，都是伊打電話給丁○○，再至丁○○住
    處購買，因伊於被抓前一天還有向丁○○買安非他命，所以在警訊中所述為真實
    等語。向丁○○買安非他命記得共買四次，一公克二千元，有買一公克，亦有買
    一．五公克，時間太久已不復記憶。於原審卷第十七頁背面所陳述「乙○○向丁○○買安非他命」一節之意，乃「在我被抓前一天（即八十八年一月六日）去丁○○住處，向其買安非他命，我有看到乙○○向丁○○拿一小包安非他命，我未
    目睹乙○○拿錢給丁○○，但據丁○○說乙○○在幾天前就已給錢了，係一千元
    ，當日我原搭計程車前往潘宅，買了以後，我與乙○○一起離開，係搭乘其機車
    」等語。
四、次查證人乙○○於警局初訊時雖僅供稱係向綽號「小潘」之人購買安非他命，完
    全未指明「小潘」究係何人，且對購買之時間、地點、數量、價錢均未指明，警
    員亦未提供被告或他人之口卡供其指認（見原審卷第二八頁之警訊筆錄），惟此
    乃警察人員製作筆錄之粗略。乙○○嗣於警局複訊時供稱：伊自八十七年十一月
    初起至八十八年一月六日止，向丁○○購買安非他命三次，每次交易金額一千元
    ，數量一小包（重量不詳），每次交易地點均在潘某住處附近，一手交錢，一手
    交貨等語（見警卷第六頁八十八年一月十五日十三時三十分所製作之警訊筆錄）
    。繼於檢察官偵查中供稱：伊自八十七年十一月初起至八十八年一月初止，共向
    丁○○買過安非他命三至四次，每包一千元，係至潘某住家附近或潘某住家拿取
    安非他命等語（見偵查卷第十頁正、反面）。而其於原審法院審理時供稱：伊所
    施用之安非他命係與甲○○各出資一半，交由甲○○購買安非他命後再平分，伊
    未單獨向他人買過，伊原不知道甲○○向何人購買，直至為警查獲時甲○○始告
    知伊係向丁○○購買，伊並未向丁○○購買安非他命，至警訊及偵訊中所稱向丁○○買過三次安非他命，係因甲○○帶伊至美琪戲院旁，甲○○叫伊留在原處稍
    等，即與丁○○離去，嗣甲○○一人攜安非他命返回，二人即加以平分，類此情
    形約三、四次等語（見原審卷第十六頁及其反面）。綜其所述，前後供詞，確有
    不一。惟於本院此次更審中，經提示前開筆錄，諭令詳予記憶，做一完整陳述。
    據陳：有向丁○○購買安非他命，警訊時所陳之小潘即是丁○○等語。經提示警
    訊卷第六頁之意見，據陳：我先後三次均以電話聯絡好，再至丁○○住處向其購
    買安非他命，其（中）二次在其住處門口交付給我，另有一次係在其住處附近之
    美琪戲院門口交付給我，所以我均說在丁○○住處附近，向其購買安非他命，我
    每次買一小包，價金為一千元，最後一次我記得係騎機車將甲○○自丁○○住處
    載走等語。經提示偵查卷第十頁，令其表示意見，據陳：購買之次數因時隔已久
    ，不復記憶，應以警訊所述實在，因距案發時間較近等語。經再提示原審卷第十
    六頁及反面，令陳述意見，據陳：「就是我剛才所說，我係騎乘機車至丁○○住
    處向其拿先前購買之安非他命後，順道將甲○○載走，我向丁○○購買安非他命
    ，均係自己買的，供己吸用。因為以前訊問我時，係憑記憶供述，未提示各筆錄
    給我看，所以有出入」等語。
五、揆諸前揭二人之陳述，核證人甲○○及乙○○於警訊、偵查中及原審調查中之陳
    述雖然略有出入，惟渠等所述向被告購買安非他命之基本事實則無二致，證人乙○○在本院更審前調查時，亦稱其於警訊及偵查時所為之陳述屬實（本院八十八
    年度上訴字第二六六號卷第二七頁），且次本院此次更審調查時，亦直陳所言實
    在。是渠等於原審審理時所為有利於被告之陳述，顯然意在迴護被告或為避重就
    輕之飾詞，洵不足採，應以渠等在警訊中之證詞較為可信。證人甲○○於警訊中
    稱伊共向被告購買四次，金額二千至三千元，數量一至一．五公克（見警訊卷第
    三頁反面），偵查中稱購買四、五次，每次一公克，金額二千元（見偵查卷第九
    頁反面）；證人乙○○於警訊中稱伊向被告購買三次（見警訊卷第六頁反面），
    偵查中則稱三至四次（見偵查卷第十頁正面），前後雖略有出入，惟渠等所證向
    被告購買安非他命之基本事實則無二致，依前揭說明，渠等之證詞應予採信。
六、查毒品危害防制條例於八十七年五月二十日修正後，施用安非他命者依法受觀察
    、勒戒處分或戒治處分後，均能獲得免刑之寬典，此乃眾所週知之事實，施用安
    非他命之犯罪嫌疑人，實已無須透過毒品來源之供述而邀得減刑之利益，故施用
    安非他命之犯罪嫌疑人為求減刑而誣指他人為其毒品來源之可能性，已經不復存
    在，依一般經驗法則，苟非有重大嫌隙，絕不致誣攀他人如此重罪。而被告與證
    人甲○○、乙○○俱無任何嫌隙，係被告所自承，衡情上該二證人應無誣攀被告
    犯罪之可能。又被告自承與上揭二證人不熟，惟證人卻對被告家裡聯絡電話極為
    熟稔，於警訊時即一言道出，徵之常理，被告否認販賣之辯顯然不實，不足採信
    。
七、按毒品買賣，係屬嚴重違法行為，非可公然為之，故其交易價格每因買賣雙方關
    係之深淺、買賣之數量、貨源是否充裕、查緝是否嚴緊及其取得成本之高低等因
    素而有不同，非可一概而論。而販賣之利得，除販賣者坦承之外，實難查得實情
    ，惟販賣安非他命犯行之法定刑度其甚重，係眾所週知之事實，依一般經驗法則
    ，販賣安非他命者挺而走險，苟非意在營利，所為何來？是本院雖因被告矢口否
    認其有販賣安非他命犯行，致無法查得其販賣安非他命之價差，惟依上述說明，
    被告具有營利之意圖，仍堪認定，被告罪證明確。
八、核其所為，係犯毒品危害防制條例第四條第二項之販賣第二級毒品罪。被告先後
    多次販賣行為，時間緊接，所犯罪名相同，依其情節，顯係基於概括犯意而為，
    為連續犯，應依法論以一罪，並加重其刑。原審失察，遽為無罪之諭知，尚有未
    洽，公訴人執此提起上訴，經核為有理由，本院自應予以撤銷改判。爰審酌被告
    販賣數量不多，情節尚非重大及其犯罪後之態度等一切情狀，處有期徒刑七年六
    月，以示懲儆。又查，證人甲○○、乙○○指證販賣之次數及金額前後並非完全
    一致，已如前述，自應以本院此次更審時，提示證人相關筆錄後，證人所為之陳
    述及有利於被告之認定為據，即甲○○共購買四次，其中一次金額三千元，另外
    三次均各二千元（採：購買四次，其中有購買一公克二千元者，有購買一．五公
    克三千元者）；乙○○購買三次，每次一千元，據此，被告先後販賣安非他命所
    得共計一萬二千元（2000× 3＝6000；3000×1＝3000，1000×3＝3000；6000＋
    3000＋3000＝12000 ），應依同條例第十九條第一項之規定，宣告沒收，如全部
    或一部不能沒收時，以其財產抵償之。
據上論斷，應依刑事訴訟法第三百六十九條第一項前段、第三百六十四條、第二百九
十九條第一項前段，毒品危害防制條例第四條第二項、第十九條第一項，刑法第十一
條前段、第五十六條，判決如主文。
本案經檢察官崔紀鎮到庭執行職務。
中    華    民    國    八    十    九     年    七     月   三十一     日
                                  審判長法官  謝  志  揚
                                        法官  何  方  興
                                        法官  闕  銘  富
右正本證明與原本無異。
如不服本判決，應於判決送達後十日內向本院提出上訴狀。其未敘述理由者，並應於
提出上訴狀後十日內向本院補提理由狀(均須附繕本)。
                                      書記官  邱  廣  譽
中    華    民    國    八    十    九     年    七     月   三十一     日


司法院資訊處製作；財團法人民間司法改革基金會備份。
